【裁判字號】    92,易,673
【裁判日期】    920502
【裁判案由】    贓物
【裁判全文】
臺灣板橋地方法院刑事判決                          九十二年度易字第六七三號
    公  訴  人  臺灣板橋地方法院檢察署檢察官
    被      告  甲○○
右列被告因贓物案件，經檢察官提起公訴（九十一年度偵字第四一五九號），本院判
決如左：
    主  文
甲○○無罪。
    理  由
一、公訴意旨略以：被告甲○○明知名為「邱阿金」之不詳年籍男子所有之水牛一隻
    ，係來路不明之贓物，仍於民國九十一年十月十日上午七時許，在臺北縣樹林市
    柑園消防隊旁，以新臺幣（下同）五萬元之價格購入。嗣於九十一年十月十六日
    被告將牛隻轉賣予龔金助後，龔金助發現有異，通知失主丁○○報警查獲，因認
    被告涉犯刑法第三百四十九條第二項之故買贓物罪等語。
二、按犯罪事實應依證據認定之，無證據不得推定其犯罪事實，又不能證明被告犯罪
    者，應諭知無罪之判決，刑事訴訟法第一百五十四條、第三百零一條第一項定有
    明文。又刑法第三百四十九條第一項之故買贓物罪，已知情故買為要件，若行為
    人對於行為客體為贓物，主觀上並無認知，縱客觀上有買受之行為，要難以本罪
    相繩。
三、公訴意旨認被告涉犯故買贓物罪嫌，無非係以證人龔金助、丁○○之證述，及贓
    物領據為其主要論據。訊據被告堅決否認犯行，辯稱：我經營買賣牛隻已有二十
    餘年，以前也曾向「邱阿金」購買牛隻約十幾次，都沒有問題；九十一年十月十
    日上午，「邱阿金」至臺北縣樹林市消防隊柑園分隊認領走失牛隻後，轉賣給我
    ，我不知是贓物，後來到警察局才知道是贓物等語。經查：被告賣予龔金助之牛
    隻，固屬丁○○遺失之牛隻，經證人龔金助、丁○○證述明確。惟此僅足以證明
    被告曾有買受贓物之客觀事實，仍難證明被告對行為客體有贓物之認識。又查：
    被告甲○○以牛隻買賣營生已二十餘年，除據其自承在卷外，更據證人乙○於警
    訊中詳陳：曾向甲○○買過三、四次，共七隻牛等語（見臺灣基隆地方法院檢察
    署九十一年度偵字第四一五九號偵查卷第七頁），其於本院訊問時亦補稱：自三
    、四年前就曾向甲○○買過牛，但之前交易均無問題等語（見本九十二年三月二
    十一日訊問筆錄）。足見被告向以牛隻買賣為業，而牛隻並無產權資料、保證書
    、型號、貨號、批號等足資認定合法來源之標示，不能僅以被告買賣牛隻中有一
    為贓物，即認定被告有贓物之認識。且被告陳稱向「邱阿金」購買之牛隻，係由
    「邱阿金」於九十一年十月十日向臺北縣樹林市消防隊柑園分隊認領後，在消防
    隊外買得等語。經本院向臺北縣消防局柑園分隊查詢結果，九十一年十月十日確
    有民眾領去走失牛隻，有電話記錄一紙在卷為憑，並而當時承辦人員丙○○亦到
    庭證述明確（見本院九十二年四月二十三日訊問筆錄），顯見被告所辯確屬有據
    。而被告及「邱阿金」既均以買賣牛隻為業，被告見「邱阿金」自消防隊認領走
    失牛隻之後，於消防隊前出價購買，難認被告係明知贓物而故買。此外，復查無
    其他積極證據足證被告有公訴人所指犯行，揆以首揭說明，應為被告無罪之諭知
    。
據上論斷，應依刑事訴訟法第三百零一條第一項，判決如主文。
本案經檢察官葉志飛到庭執行職務。
中      華      民      國    九十二    年      五      月      二      日
                                      臺灣板橋地方法院刑事第六庭
                                          法  官  林漢強
右正本證明與原本無異。
如不服本判決，應於判決送達後十日內，向本院提出上訴狀。
                                          書記官  黃大千
中      華      民      國    九十二    年      五      月      二      日


司法院資訊處製作；財團法人民間司法改革基金會備份。
